【裁判字號】    89,聲再,166
【裁判日期】    890803
【裁判案由】    聲請再審
【裁判全文】
臺灣高等法院刑事裁定                            八十九年度聲再字第一六六號
    再審聲請人
    即受判決人  甲○○
右列聲請人因傷害案件，對於本院八十八年度上易字第四七五０號中華民國八十八年
十二月二十一日確定判決（台灣桃園地方法院八十七年度易字第三六七七號、台灣桃
園地方法院檢察署八十七年偵字第一五七六五號），聲請再審，本院裁定如左：
    主  文
再審之聲請駁回。
    理  由
一、聲請意旨略稱：
（一）按刑事訴訟法第四百二十條第一項第六款所謂發現確實之新證據，係指當時已
      存在而發現在後或審判時未經注意之證據；該項證據，事實審法院於判決前因
      未經發現，不及調查斟酌，至其後始行發現者而言；且係指就新證據之本身形
      式上觀察，毋須經調查程序，顯然可認為足以動搖原確定判決者而言；至該證
      據究竟是否確實，能否准為再審開始之裁定，仍應予以相當之調查，而其實質
      之證據力如何，能否為受判決人有利之判決，則有待於再審開始後之調查判斷
      ，徵諸同法第四百三十六條法院於開始再審之裁定確定後，應依其審級之通常
      程序而為審判之規定，亦可瞭然無疑。（最高法院三十五年特抗字第二十一號
      、二十八年抗字第八號、四十年抗字第二號、三十二年抗字第一一三號參照）
      及刑事訴訟法第四百二十一條「不得上訴於第三審法院之案件，除前條規定外
      ，其經第二審確定之有罪判決，如就足生影響於判決之重要證據漏未審酌者，
      亦得為受判決人之利益，聲請再審。」之規定，故被告爰依前揭法條聲請再審
      。
（二）查原判決略謂「本案經本院審理結果，認第一審判決認定被告係與不詳姓名成
      年男子二人共犯刑法第二百七十七條第一項之傷害罪．．．」惟查本案被告並
      未與共犯傷害罪，案發當日，告訴人約被告及被告之妹妹陳美純一同外出至蓬
      萊小鎮唱ＫＴＶ，席間被告因身體不適先行離開，而陳美純則搭告訴人之車返
      家，後因陳美純將其行動電話遺留在告訴人之車上，被告乃搭計程車欲前往向
      告訴人拿回被告妹妹之行動電話，在被告返家後證人陳志宏曾打電話邀被告外
      出唱ＫＴＶ，經被告告知，被告身體不適且等會欲外出拿資料（即向告訴人拿
      回被告妹妹之手機），故予婉拒，詎料證人陳志宏竟至被告之住所找被告，恰
      巧看見被告搭計程車外出，陳志宏乃跟蹤被告所搭乘之計程車，惟被告並不知
      證人陳志宏跟蹤被告搭乘另一輛車緊隨在後，並在被告拿回行動電話離去後，
      喝得酩酊大醉的陳志宏在酒醉下臨時起意隨即下車在告訴人停車之電線桿旁地
      下拾起一維士比酒瓶甌打告訴人，被告對此完全不知情，此情恰與被告於八十
      八年一月二十二日之訊問筆錄「我自己欄計程車過去拿電話，拿到後我就先走
      了，不知他為何被殺」等語，不謀而合。惟陳志宏並未拿刀等兇器砍傷告訴人
      ，且當時亦只有他一人持酒瓶毆打告訴人，並非如告訴人所言有二個人，告訴
      人所指之另一個應是在旁圍觀之路人，故被告並無與『不詳姓名成年男子二人
      』共犯傷害罪，當初本案於審理時，陳志宏因人在獄中服刑，故並不知被告因
      此案遭冤枉。陳志宏於八十九年三月二十日才告訴被告之母本案的實情及經過
      情形，本案終於真相大白，陳志宏相當詫異被告竟遭受此奇冤，願挺身說明本
      案的真相，被告之陳冤終於撥雲見青天，被告在監所服刑時日夜以淚洗面，含
      冤莫白，百口莫辯，百思不解為何無端遭受池魚之殃？因為被告與告訴人無冤
      無仇，被告並無傷害告訴人之動機與理由，被告之家屬亦深信素來嬌弱善良之
      被告根本不可能會有傷害他人之念頭，對於原審之認定及判決百思不解，經陳
      志宏於八十九年三月二十日告以實情後，終於被告之陳冤得以昭雪。因此本案
      因發現確實之新證據，而原審未注意此項當時已存在之證據，未經審究、詳查
      ，且此項新證據本身形式上觀察，毋須經調查程序，顯然可認為足以動搖原確
      定判決，而認受有罪判決之聲請人應受無罪之判決，揆諸前開判例意旨，自應
      准為再審開始之裁定，再依審級之通常程序而審判該證人陳志宏證詞之實質證
      據力如何。
（三）且查原審判決復謂「．．．證人李訓雄之證詞有如下之瑕疵，．．．其無法確
      定被告搭乘其計程車之確定日期，又未親眼目睹被告向告訴人取交行動電話之
      實際經過．．．有關『行動電話交付過程』言之，告訴人一貫之陳述，即為交
      給被告之朋友，至於其在八十八年五月二十一日原審審理中所言：『我下車拿
      給她』等語，對照筆錄之上文（被告在後座，車窗搖下來），或許是筆錄之記
      載有所簡略，或者告訴人內心之真意應該是認為：『交給被告朋友即等於交給
      被告』，而在言詞上『辭不達意』。．．．本案中有關警方有無調閱影帶一事
      ，當屬偵辦技巧之層次，法院所關心者僅在現有之證據，是否足以將被告定罪
      。故不能以警方未調閱便利商店之錄影帶，即未告訴人指述不詳．．．被告所
      辯各節均不可採，其有犯傷害罪，罪證明確．．．」云云。惟查，原審所憑認
      定被告犯罪之事實，無非是以「告訴人之指述」及其「驗傷單」為證，對於多
      項被告所提出之重要事實未予審查，依最高法院五十二年臺上字第一三００號
      判例「告訴人之告訴，係以使被告受刑事訴追為目的，是其陳述是否與事實相
      符，仍應調查其他證據以資審認。」且驗傷單亦只得作為告訴人受傷之證明，
      並不足證明告訴人之傷痕即係被告與『不詳姓名成年男子二人』所共同傷害，
      被告在本案多次偵訊筆錄及訊問筆錄均說明並未與『不詳姓名成年男子二人』
      共同毆打告訴人，此觀被告於八十七年九月二十三日之偵訊筆錄「警員問『你
      與何人？於何時？何地？毆打林育志成傷？』被告答『我沒有毆打林育志，也
      沒有教唆別人打林育志。』．．．警員問『林育志指稱你教唆二名男子毆打他
      ，該二名男子是何人？』被告答『我根本未教唆別人打她。』．．．」及八十
      八年一月二十二日之訊問筆錄「法官問『（提示起訴書．．．）有何意見？』
      被告答『我沒有教唆人去打林育志。』．．．」即明，且原審亦未查明是否真
      有此『不詳姓名成年男子二人』，加以事隔一年證人未能記清被告搭乘其計程
      車之確定日期，本不足為奇，且其是否親眼目睹被告向告訴人取交行動電話之
      實際經過，亦與待證事實無涉，只要證人李訓雄能證明當日被告係搭乘計程車
      與告訴人見面，並非如告訴人所指爭係與『不詳姓名成年男子二人』共乘黑色
      轎車前往即為已足，故睽諸前揭判決理由，原審判決對於當時已存在之諸多有
      利被告之證據及多項疑點漏未審酌，原審僅以判決書中充滿擬制推測之詞，即
      遽另無辜之被告入罪，對於多項足以影響本案結果之重要證物未予審酌，故被
      告爰依刑事訴訟法第四百二十一條之規定「不得上訴於第三審法院之案件，除
      前條規定外，其經第二審確定之有罪判決，如就足生影響於判決之重要證據漏
      未審酌者，亦得為受判決人之利益，聲請再審。」且上開商店錄影帶既是於原
      審已存在之證據，而未經審究，而此項新證據本身形式上觀察，毋須經調查程
      序，顯然可認為足以動搖原確定判決，而認受有罪判斷之聲請人應受無罪之判
      決，揆諸前開判例意旨，自應准為再審開始之裁定，再依審級之通常程序而審
      酌該錄影帶之實質證據力如何，而認定聲請人並未與『不詳姓名成年男子二人
      』共同毆打告訴人，對被告為有利之認定。
（四）按「犯罪事實應依證據認定之，無證據不得推定其犯罪事實。」刑事訴訟法第
      一百五十四條定有明文，而認定不利於被告之事實，需依積極證據，茍積極證
      據不足為不利於被告事實之認定，即應為有利於被告認定，更不必若何有利證
      據（最高法院五十三年上字第二０六七號判例參照）。而刑事訴訟法上所謂認
      定犯罪事實之證據，係指足以認定被告確有犯罪行為之積極證據而言，該項證
      據自須適合於被告犯罪事實之認定，始得採為斷罪資料，無論係直接證據或間
      接證據，其為訴訟上之證明，須於通常一般之人均不致有所懷疑，而得確信其
      為真實之程度者始得據為有罪之認定，倘其證明尚未達到此一程度，而有合理
      之懷疑存在，復無其他調查途徑可尋，法院即應為無罪之判決，最高法院七十
      六年台上字第四九八六號著有判例，判例之所以一再揭諸者乃必為避免法院因
      薄弱之證據，遽令人入罪，而傷害司法正義自明。查本案已發現證人陳志宏係
      臨時起意毆打告訴人之證人，依前揭判例意旨，即應為被告無罪之判決。
（五）爰依刑事訴訟法第四百二十條第一項第六款「因發現確實之新證據，足認受有
      罪判決之人應受無罪、免訴、免刑或輕於原判決所認罪明之判決者。」及同法
      第四百二十一條「不得上訴於第三審法院之案件，除前條規定外，其經第二審
      確定之有罪判決，如就足生影響於判決之重要證據漏未審酌者，亦得為受判決
      人之利益，聲請再審。」之規定聲請再審等語。
二、按刑事訴訟法第四百二十條第一項第六款所謂確實之新證據，固非以絕對不須經
    過調查程序為要件，然亦須就該證據本身形式上觀察，顯然可認為足以動搖原確
    定判決者而言，倘受判決人因對有利之主張為原審所不採，事後提出證明，以圖
    證實在原審前所為有利之主張為真實，據以聲請再審，該項證據既非判決後所發
    見，顯難憑以聲請再審，業迭經最高法院著有判例可稽（三十三年度抗字第七０
    號、四十年度台抗字第二號、四十九年台抗字第七二號、五十年台抗字第一０七
  號）；又不得上訴於第三審之案件，其經第二審確定之有罪判決，如就足生影響
    於判決之重要證據漏未審酌，亦得未受判決人之利益，聲請再審，固為刑事訴訟
    法第四百二十一條所明定，然而該項證據既須「足生影響於判決」，自係指就該
    證據之形式觀察，毋須經調查程序，已顯然可認為足以動搖原確定之判決而言，
    又既係「漏未審酌」，自係指該證據於判決前已存在，且已顯現於卷宗內為法院
    所知悉之證據而言，否則當無漏未審酌之可言。經查：
（一）關於聲請意旨主張告訴人係案外人陳志宏所毆打，本案審理時陳志宏在獄中服
      刑，不知被告遭冤枉，陳志宏於八十九年三月二十日才將實情告知聲請人之母
      ，此為發現確實之新證據乙節；查被告於本案偵、審中始終辯稱其係獨自搭乘
      李訓雄駕駛之計程車前往向告訴人取回行動電話，並未夥同二名男子毆打告訴
      人云云，而原確定判決對於被告之上開辯解及證人李訓雄之證言認為不足憑信
      ，業於原確定判決內詳予指駁，且查陳志宏係於八十八年九月七日因毒品案件
      經裁定送觀察、勒戒，至八十九年三月十五間停止戒治出所，此外別無在監所
      之紀錄，有陳志宏之全國前案紀錄表及法務部在監在押資料表可稽，而本案係
      發生於八十七年八月二十三日，第一審法院係於八十八年八月十一日判決，均
      在陳志宏經送觀察、勒戒之前，由此可見本案之偵查及第一審審理期間，陳志
      宏並未在監所，且聲請人既謂陳志宏於凌晨電邀其外出唱歌，復自行搭車前往
      其居所，足見交情匪淺，來往密切，則豈有可能在案發後至第一審判決前將近
      長達一年之偵審期間中，彼二人均互不知情，聲請人亦始終未聲請傳證陳志宏
      到案說明之可能？再查聲請人所稱係陳志宏自行尾隨前往並毆打告訴人等情，
      並未能提出任何足以證明陳志宏於審判中或審判外有為該等陳述之證據，自不
      能僅憑聲請人之片面主張，即認有何顯然足以動搖原確定判決之新證據存在。
（二）關於聲請意旨主張案發地點桃園縣中壢市○○路一四五號為一便利商店，應有
      錄影帶，原確定判決未予審究部分；經查聲請人於本案審理時即曾以警方未調
      閱錄影帶查看為由辯稱告訴人之指訴不實，可見並未有所謂之便利商店錄影帶
      扣案，且該處之便利商店有無監視錄影帶？如有，是否錄得告訴人遭毆打時之
      案發經過情形？卷內俱無任何資料可考，足見原確定判決前卷內並無該錄影帶
      證據之存在；再查原確定判決已敘明其認定聲請人有共同傷害犯行之證據及其
      理由，及不能以警方未調閱錄影帶即謂告訴人之指訴不實，自無重要證據漏未
      審酌之再審事由可言。
    綜上所述，本件聲請再審為無理由，應予駁回。
三、據上論斷，應依刑事訴訟法第四百三十四三條第一項，裁定如主文。
中    華    民    國    八十九    年      八        月        三        日
                          臺灣高等法院刑事第二十三庭
                              審判長法  官  劉  靜  嫻
                                    法  官  林  勤  綱
                                    法  官  宋      祺
右正本證明與原本無異。
不得抗告。
                                    書記官  郭  淑  卿
中    華    民    國    八十九    年      八        月        四        日


司法院資訊處製作；財團法人民間司法改革基金會備份。
